臺灣臺南地方法院民事判決
111年度婚字第24號
原      告  乙○○
訴訟代理人  王琮鈞律師
被      告  甲○○


上列當事人間請求離婚等事件，經本院於民國111年3月10日言詞
辯論終結，判決如下：
    主      文
一、准原告與被告離婚。
二、被告應給付原告新臺幣貳拾萬元，及自民國一一一年三月五
    日起至清償日止，按週年利率百分之五計算之利息。
三、對於兩造所生未成年子女甲○○（民國○○○年○月○○○日生）、
    楊妤媜（民國○○○年○○月○○○日生）權利義務之行使或負擔均
    由原告單獨任之。
四、被告應自本判決關於兩造所生未成年子女甲○○權利義務之行
    使或負擔確定由原告任之翌日起，至甲○○成年之前一日止，
    按月於每月十日前給付扶養費新臺幣陸仟元予原告，如不足
    一月者，依當月實際日數與當月天數之比例計算，被告如遲
    誤一期履行者，其後一年之期間視為亦已到期。
五、被告應自本判決關於兩造所生未成年子女楊妤媜權利義務之
    行使或負擔確定由原告任之翌日起，至楊妤媜成年之前一日
    止，按月於每月十日前給付扶養費新臺幣陸仟元予原告，如
    不足一月者，依當月實際日數與當月天數之比例計算，被告
    如遲誤一期履行者，其後一年之期間視為亦已到期。
六、原告其餘之訴駁回。
七、訴訟費用由被告負擔五分之四，餘由原告負擔。
八、本判決第二項得假執行。但被告如以新臺幣貳拾萬元預供擔
    保，得免為假執行。
九、原告其餘假執行之聲請駁回。 
　　事實及理由
甲、程序方面：
一、按數家事訴訟事件，或家事訴訟事件及家事非訟事件請求之
    基礎事實相牽連者，得向就其中一家事訴訟事件有管轄權之
    少年及家事法院合併請求，不受民事訴訟法第53條及第248
    條規定之限制。前項情形，得於第一審或第二審言詞辯論終
    結前為請求之變更、追加或為反請求；法院就前條第1項至
    第3項所定得合併請求、變更、追加或反請求之數宗事件，
    應合併審理、合併裁判，但有下列各款情形之一者，得分別
    審理、分別裁判：請求之標的或其攻擊防禦方法不相牽連
    。兩造合意分別審理、分別裁判，經法院認為適當。依事
    件性質，認有分別審理、分別裁判之必要。法院就前項合併
    審理之家事訴訟事件與家事非訟事件合併裁判者，除別有規
    定外，應以判決為之。家事事件法第41條第1項、第2項、第
    42條分別定有明文。查本件原告起訴請求判決准與被告離婚
    、酌定未成年子女權利義務之行使或負擔、酌定子女扶養費
    ，嗣原告於民國111年3月1日具狀追加請求侵害配偶人格法
    益之非財產上損害賠償新臺幣（下同）30萬元，經核原告追
    加請求之訴訟事件，係因兩造婚姻關係所生之家事紛爭，請
    求之基礎事實相牽連，自得追加，且經核並無上開得分別審
    理、分別裁判之情形，揆諸首揭規定，自應由本院合併審理
    、判決。
二、被告經合法通知，無正當理由，未於言詞辯論期日到場，核
    無民事訴訟法第386條各款所列情形，爰依原告之聲請，由
    其一造辯論而為判決。
乙、實體方面：　　
一、原告起訴主張： 
（一）兩造於民國101年4月9日結婚，婚後育有二名未成年子女
      甲○○（101年3月31日生）、楊妤媜（102年12月27日生）
      。詎被告於109年2月間，突然搬回娘家居住，離家後便將
      手機門號停用，斷絕與原告之聯絡，且經原告向被告娘家
      詢問，亦未得被告之行蹤，被告自109年2月離家後至今均
      杳無音訊。被告離家後，棄二名未成年子女不顧，甚至明
      知二名未成年子女健保卡由原告保管，卻謊報兩名未成年
      子女之健保卡遺失，向健保局申請補發，藉以領取政府因
      新冠疫情所發放之補助金。原告於110年6月間因未成年子
      女生病就醫，至診所掛號，經櫃台人員告知所持未成年子
      女之健保卡已遭掛失，不能使用，經原告向健保局詢問，
      始知未成年子女之健保卡已於110年6月11日遭被告掛失而
      補發新卡，而獲悉上情。嗣原告之友人提供被告使用Inst
      agram通訊軟體（下稱IG）帳號，發現被告所發之IG限時
      動態，有與其他男性同宿一室、互表愛意之訊息，原告始
      知被告係因在外交男友而離家，且離家期間與其男友人同
      居。
（二）被告自109年2月無故離家，去向不明，拒絕與原告履行同
      居義務，且不負擔家計，亦不照顧未成年子女，經原告多
      方查尋，均無結果，顯係惡意遺棄原告，現仍在繼續狀態
      之中，已該當民法第1052條第1項第5款裁判離婚事由；又
      被告無故離家與其他男性同居，棄原告及二名未成年子女
      不顧，且為詐領二名未成年子女之兒童防疫補助，竟謊報
      二名未成年子女健保卡遺失，向健保局申請補發，取得健
      保卡上之卡號，並藉以領取行政院所發放之兒童防疫補貼
      ，被告行為顯巳構成刑法第214條使公務員登載不實罪嫌
      。核被告之行為，客觀上已使兩造婚姻生破綻而無回復之
      望，原告據以訴請判決與被告離婚，即屬正當，應予准許
      。
（三）原告於110年11月4日收受臺南○○○○○○○○函文，通知原告前
      往事務所辦理姓氏抽籤及出生登記事宜，經調閱戶籍謄本
      始發現被告於110年9月9日產下一女陳苡恩。由此可證被
      告於離家之際，與他人合宿並有合意性交之行為，構成民
      法第1052條第1項第2款裁判離婚之要件，爰追加民法1052
      條第1項第2款之離婚事由。
（四）被告因侵害原告之配偶權，追加請求被告應給付慰撫金30
      萬元：被告明知與原告間仍有婚姻關係，仍與他人合意性
      交，並產下一女陳苡恩，則被告與他人合意性交行為除構
      成離婚之事由，同時侵害原告之配偶權，原告據以請求慰
      撫金，應屬有據。被告與他人合意性交後產下一女，原告
      除須另訴請求否認婚生推定外，尚需父代母職，獨自扶養
      照顧兩名未成年子女甲○○、楊妤媜，原告目前擔任卡車司
      機，月收入約4萬元，爰審酌雙方身分、資力與加害程度
      等情，請求30萬元之慰撫金。
（五）審酌被告未盡照顧未成年子女之責，又居無定所，現二名
      未成年子女均由原告及原告父母協助照顧，已熟悉目前環
      境，兩造子女權利義務行使或負擔由原告任之較為適當。
（六）被告對未成年子女之扶養義務，不因兩造離婚而受影響，
      又原告擔任未成年子女之權利義務行使或負擔之人，符合
      未成年人最佳之利益，則原告請求酌定被告將來應給付之
      子女扶養費，自屬有據。參酌行政院主計處所公布之平均
      每人每月消費支出，108年度臺南市每人每月平均消費支
      出為20,114元，則應認未成年人甲○○、楊妤媜每人每月扶
      養費為20,000元，並由兩造平均分擔，是依被告應負擔之
      比例二分之一計算，其每月應負擔未成年子女扶養費為各
      10,000元，被告應自未成年子女甲○○、楊妤媜權利義務行
      使或負擔確定由原告獨任之翌日起，按月分擔各10,000元
      之扶養費，並於每月10日前交付原告代為管理支用，如不
      足1月者，依當月實際日數與當月天數之比例計算。且為
      確保甲○○、楊妤媜受扶養之權利，爰依家事事件法第107
      條第2項準用第100條第2項、第3項之規定，聲明被告遲誤
      一期履行，其後一年之期間視為亦已到期。
（七）爰聲明：
　 1、請准原告與被告離婚。
   2、兩造所生未成年子女甲○○（101年3月31日生）、楊妤媜（
      102年12月27日生）權利義務之行使或負擔由原告任之。
   3、被告應自未成年人甲○○、楊妤媜權利義務之行使或負擔確
      定由原告單獨任之之翌日起，至未成年人甲○○、楊妤媜成
      年之前一日止，分別負擔未成年人甲○○、楊妤媜扶養費每
      月各10,000元，並按月於每月10日前交付原告代為管理使
      用，如不足一月者，依當月實際日數與當月天數之比例計
      算；被告如遲誤一期履行，其後一年之期間視為亦已到期
      。
   4、被告應給付原告30萬元，及自追加請求狀繕本送達之翌日
      至清償日止，按週年利率百分之五計算之利息。
   5、第4項請求，原告願供擔保，請准宣告假執行。
二、被告未於言詞辯論期日到場，亦未提出書狀作何聲明或陳述
    。
三、得心證之理由：
（一）本件原告主張兩造於101年4月9日結婚，婚後育有二名未
      成年子女甲○○（101年3月31日生）、楊妤媜（102年12月2
      7日生）等情，有原告所提戶籍謄本在卷可稽，堪予認定
      。
（二）按有民法第1052條第1項以外之重大事由，難以維持婚姻
      者，夫妻之一方得請求離婚，但其事由應由夫妻之一方負
      責者，僅他方得請求離婚，民法第1052條第2項定有明文
      。上開條文規定之立法意旨，在符合現代多元化社會之需
      要，使裁判離婚之事由較富彈性，其判斷之標準為婚姻是
      否已生破綻而無回復之希望。而婚姻是否已生破綻無回復
      之希望，不可依主觀的標準，即從原告已喪失維持婚姻意
      欲之主觀面加以認定，而應依客觀之標準，即難以維持婚
      姻之事實，是否已達倘處於同一境況，任何人均將喪失維
      持婚姻意欲之程度而定（最高法院94年度台上字第115號
      判決意旨參照）。又按婚姻係以夫妻之共同生活為目的，
      配偶應互信互賴、相互協力，以保持共同生活之圓滿、安
      全及幸福，因而夫妻應相互尊重以增進情感和諧及誠摯之
      相處，此為維持婚姻之基礎，若此基礎不復存在，致夫妻
      無法共同生活，無復合之可能者，即應認有難以維持婚姻
      之重大事由存在，且不因當事人併據同一事實主張有該條
      第1項離婚原因而有不同（最高法院86年度台上字第606號
      裁判、86年度第2次民事庭會議決議均可參照) 。至於婚
      姻如有難以維持之重大事由，於夫妻雙方就該事由均須負
      責時，應比較衡量雙方之有責程度，僅責任較輕之一方得
      向責任較重之他方請求離婚，如雙方之有責程度相同，則
      雙方均得請求離婚，始符民法第1052條第2項規定之立法
      本旨（最高法院95年度第5次民事庭會議決議參照）。查
      ：
 　1、本件原告主張被告對其他男性表示愛意，且同宿互動親密
      ，違反婚姻忠誠義務乙情，業據提出影片截圖為證（調字
      卷第23至27頁）。又原告主張被告與他人合意性交產女乙
      情，亦據提出臺南○○○○○○○○函文影本乙紙（婚字卷第37頁
      ）。而被告對於原告主張之前開事實，已於相當時期受合
      法之通知，於言詞辯論期日不到場，亦未提出準備書狀爭
      執，依家事事件法第10條第2項準用民事訴訟法第280條第
      3項，再準用同條第1項之規定，視同自認。是綜合調查證
      據之結果，堪認原告主張之前揭事實，堪信為真實。
   2、本院審酌被告明知其與原告婚姻關係存續中，竟與其他男
      性互動親暱、合意性交而產女，違反婚姻之忠誠義務，足
      以侵害兩造之互信與婚姻生活之圓滿，造成夫妻感情破裂
      ，使兩造婚姻難以維持，達於倘處於同一境況，任何人均
      將喪失維持婚姻意欲之程度，兩造之婚姻顯已生破綻而無
      回復之望；且兩造婚姻發生破綻，實係歸責於被告婚外不
      正當男女交往所致，揆諸前揭說明，原告自得請求離婚。
      從而，原告依民法第1052條第2項規定，訴請離婚，核屬
      有據，應予准許。至其基於選擇訴之合併型態，另行主張
      之同條第1項第2、5款規定，即無再予論述之必要。
（三）按因故意或過失，不法侵害他人之權利者，負損害賠償責
      任。又不法侵害他人之身體、健康、名譽、自由、信用、
      隱私、貞操，或不法侵害其他人格法益而情節重大者，被
      害人雖非財產上之損害，亦得請求賠償相當之金額。其名
      譽被侵害者，並得請求回復名譽之適當處分。前項規定，
      於不法侵害他人基於父、母、子、女或配偶關係之身分法
      益而情節重大者，準用之，民法第184條第1項前段、第19
      5條第1項、第3項分別定有明文。查：
　 1、本件被告違反婚姻忠誠義務而不法侵害原告基於配偶關係
      之身分法益，業如前述。原告因被告上揭行為受有精神上
      之痛苦，自得依上揭規定請求被告給付非財產上損害賠償
      。
　 2、本院審酌被告對於婚姻忠誠義務有所輕怠，致使兩造婚姻
      難以繼續維繫，原告因此所受痛苦程度及兩造資力及社會
      地位（見婚字卷第52頁原告訴訟代理人所陳原告職業、收
      入情形，及卷附兩造稅務電子閘門財產所得調件明細表）
      ，認被告應賠償原告20萬元為適當。從而，原告請求被告
      賠償其所受非財產上之損害20萬元，洵屬有理，應予准許
      （主文第二項），逾此範圍部分，則無理由，應予駁回（
      主文第六項）。
   3、又此部分給付並無確定期限，是被告應自受催告時起負遲
      延責任，茲本件追加請求狀繕本於111年3月4日送達於被
      告住所乙情，有送達證書在卷可查（婚字卷第41頁），足
      認被告於斯時已受合法催告，是原告請求被告自追加請求
      狀繕本送達翌日即111年3月5日起至清償日止，按週年利
      率5%計算之利息，即屬有據，應予准許。
（四）按夫妻離婚者，對於未成年子女權利義務之行使或負擔，
      依協議由一方或雙方共同任之，未為協議或協議不成者，
      法院得依夫妻之一方、主管機關、社會福利機構或其他利
      害關係人之請求或依職權酌定之。法院為前條裁判時，應
      依子女之最佳利益，審酌一切情狀，尤應注意下列事項：
      子女之年齡、性別、人數及健康情形。子女之意願及人
      格發展之需要。父母之年齡、職業、品行、健康情形、
      經濟能力及生活狀況。父母保護教養子女之意願及態度
      。父母子女間或未成年子女與其他共同生活之人間之感
      情狀況。父母之一方是否有妨礙他方對未成年子女權利
      義務行使負擔之行為。各族群之傳統習俗、文化及價值
      觀。前項子女最佳利益之審酌，法院除得參考社工人員之
      訪視報告或家事調查官之調查報告外，並得依囑託警察機
      關、稅捐機關、金融機構、學校及其他有關機關、團體或
      具有相關專業知識之適當人士就特定事項調查之結果認定
      之。民法第1055條第1項、第1055條之1分別定有明文。
   1、查兩造所生未成年子女甲○○、楊妤媜均尚未成年，已如前
      述，兩造既經裁判離婚，對於所生未成年子女權利義務之
      行使或負擔又未為協議，本院自應依原告之聲請，為兩造
      所生未成年子女酌定行使負擔其權利義務之人。
   2、又本件經囑託臺南市童心園社會福利關懷協會派員訪視原
      告，所得綜合評估及具體建議為：「1.親權能力評估：依
      聲請人（即原告）所述其健康狀況無異常、工作狀況穩定
      ，親自參與未成年人之照顧，如日常起居、課業指導、就
      醫看護等，且聲請人與父母親、家人同住，家人間互動關
      係密切，聲請人父母亦為替代照顧人力，聲請人對於未成
      年人之作息個性及喜好均有一定程度瞭解，家庭支持系統
      、經濟穩定可提供本身及未成年人未來之基本生活所需，
      亦願履行親職。2.親職時間評估：聲請人工作時間除外皆
      親自陪伴兩未成年人，可關注未成年人的日常、學校生活
      並參與規劃、安排未成年人之就學、教育環境及假日娛樂
      ，實際陪伴、營造親子間動，評估親子相處時間尚為充裕
      ，且訪談期間見親子間相處自然且自在，互動關係和諧。
      3.照護環境評估：聲請人能以維持居家環境的穩定性為首
      要考量，尚符合未成年人之需要，居家環境無不利未成年
      人成長之處，並能提供未成年人之妥善的照護環境。4.親
      權意願評估：聲請人於子女照顧方面頗具自信且願履行親
      職，能盡到對未成年人養育之責，並給予兩未成年人妥善
      之照顧，具高度監護意願，惟就促成子女會面交往部分，
      聲請人基於過往對相對人（即被告）負面照顧印象，影響
      聲請人對配合相對人會面交往彈性開放度不足，友善之善
      意有待提升。5.教育規劃評估：聲請人工作狀況穩定能維
      持家庭經濟，主導未成年人的教育規劃，且有實際行動及
      關注未成年人之學習狀況及可表達具體的教養態度，評估
      聲請人具基本教養能力。6.未成年子女意願之綜合評估：
      ⑴未成年人-甲○○現年9歲，目前就讀國小四年級；未成年
      人-楊妤媜現年8歲，目前就讀國小二年級，兩未成年人外
      觀均無明顯疾病徵狀，其語言表達及認知能力可符合同齡
      兒少發展狀態，兩未成年人與社工員訪視期間雖主要注意
      力都在於玩手機上，但對於社工員之問題尚能配合回應，
      可清楚表達過往與兩造互動狀況及其自身受照顧意願。⑵
      兩未成年人表示其自幼以來均與聲請人、聲請人父母同住
      生活，也習慣由聲請人、人父母照顧其生活，兩未成年人
      均與聲請人、聲請人父母情感互動緊密，也認為聲請人及
      聲請人父母更能妥善照顧到兩未成年人生活，兩未成年人
      希望未來繼續由聲請人及聲請人父母擔任其主要照顧者，
      未有變動生活環境之意願與想法…綜合以上，聲請人於健
      康、經濟能力等方面皆穩定，願履行親職，亦具備親職能
      力，具高度監護意願，監護動機亦為正向目的，對於兩未
      成年人之個性及喜好、作息有一定程度之瞭解，並能提供
      兩未成年人穩定的家庭環境及生活，基於主要照顧者、繼
      續性原則，繼續維持子女照顧與生活環境，由聲請人單方
      行使未成年人之親權應無不妥；另相對人因對子女未來照
      顧規劃未有明確想法又行使親權意願消極，尚未能配合社
      工員進行訪視調查，無法評估相對人行使親權能力」等語
      ，有該會110年10月18日南市童心園（監）字第11021679
      號函檢送之酌定親權與會面訪視報告在卷可考。
　 3、本院斟酌上開訪視報告，並審酌未成年人甲○○、楊妤媜長
      期與原告及其家人同住，情感互動緊密，且原告具高度監
      護意願，被告則對於行使親權意願消極，是基於未成年子
      女最佳利益之考量，認未成年人甲○○、楊妤媜權利義務之
      行使或負擔均由原告任之較為適當，爰判決如主文第三項
      所示。
（五）按法院酌定、改定或變更父母對於未成年子女權利義務之
      行使或負擔時，得命交付子女、容忍自行帶回子女、未行
      使或負擔權利義務之一方與未成年子女會面交往之方式及
      期間、給付扶養費、交付身分證明文件或其他財物，或命
      為相當之處分，並得訂定必要事項，家事事件法第107條
      第1項定有明文。又父母對於未成年子女，有保護及教養
      之權利義務，民法第1084條第2項定有明文。所謂保護及
      教養之權利義務，包括扶養在內。自父母對未成年子女行
      使或負擔保護及教養之權利義務本質言，此之扶養義務應
      屬生活保持義務，與同法第1114條第1款所定直系血親相
      互間之扶養義務屬生活扶助義務尚有不同，故未成年子女
      請求父母扶養，自不受民法第1117條第1項規定之限制，
      即不以不能維持生活而無謀生能力為限（最高法院92年臺
      上字第219號裁判要旨參照）。復按父母對於未成年子女
      之扶養義務，不因結婚經撤銷或離婚而受影響。其扶養程
      度應按受扶養權利者之需要與負扶養義務者之經濟能力及
      身分定之，此觀之民法第1116條之2、第1119條自明。故
      父母離婚後，未行使親權之父母一方，僅其親權之行使暫
      時停止，其與未成年子女之身分關係，不因離婚而受影響
      ，父、母仍應各依其經濟能力及身分，與未成年子女之需
      要，共同對未成年子女負保護教養之義務，不因父、母之
      一方之經濟能力足以使受扶養人獲得完全滿足之扶養，而
      解免他方之共同保護教養義務（最高法院95年臺上字第15
      82號裁判要旨參照）。查：
   1、查被告對未成年人甲○○、楊妤媜之扶養義務，不因兩造離
      婚而受影響，已如上述，原告又經本件酌定為未成年人甲
      ○○、楊妤媜權利義務行使或負擔之人，則原告聲請酌定被
      告將來應給付之子女扶養費，自屬有據。
   2、本院審酌兩造前述之工作、收入、整體經濟狀況，及須扶
      養之子女人數等情，認未成年人甲○○、楊妤媜每月扶養費
      各以1,2000元計算，並由兩造平均負擔為適當，是依被告
      應負擔之比例（2分之1）計算，其每月應負擔未成年人甲
      ○○、楊妤媜之扶養費各為6,000元，並應給付至未成年人
      甲○○、楊妤媜分別成年之前一日止。
   3、再依家事事件法第107條第2項準用第100條第2項、第4項
      之規定，為確保兩造子女受扶養之權利，爰依上開規定，
      就扶養費部分併諭知被告遲誤履行時，喪失期限利益之範
      圍或條件。至前揭酌定未成年子女權利義務之行使或負擔
      之裁判確定前未成年子女扶養費分擔部分，因前此尚未經
      法院酌定未成年子女權利義務之行使或負擔之人，自無依
      家事事件法第107條第1項為酌定之必要，附此敘明。
四、本判決主文第2項所示係屬所命給付之金額未逾50萬元之判
    決，依民事訴訟法第389條第1項第5款之規定，應依職權宣
    告假執行，併依職權宣告被告得預供擔保，而免為假執行。
    至原告財產權訴訟之敗訴部分，其假執行之聲請已失所附麗
    ，應予駁回。
五、訴訟費用負擔之依據：家事事件法第51條，民事訴訟法第78
    條。
中　　華　　民　　國　　111 　年　　3 　　月　　24　　日
                  家事法庭法　官　許嘉容
以上正本係照原本作成。
如對本判決上訴，須於判決送達後20日內向本院提出上訴狀。如
委任律師提起上訴者，應一併繳納上訴審裁判費。
中　　華　　民　　國　　111 　年　　3 　　月　　24　　日
                          書記官　賴佳柔